【裁判字號】    98,訴,538
【裁判日期】    980519
【裁判案由】    妨害自由
【裁判全文】
臺灣板橋地方法院刑事判決               98年度訴字第538號
公  訴  人  臺灣板橋地方法院檢察署檢察官
被      告  甲○○
            乙○○
            丁○○
            戊○○
上列被告因妨害自由案件，經檢察官提起公訴（97年度偵字第33
923 號），本院裁定改用簡式審判程序審理，判決如下：
    主  文
甲○○共同以強暴方法，剝奪人之行動自由，處有期徒刑肆月，
如易科罰金，以新臺幣壹仟元折算壹日。
乙○○、丁○○、戊○○共同以強暴方法，剝奪人之行動自由，
各處有期徒刑參月，如易科罰金，均以新臺幣壹仟元折算壹日。
均緩刑參年。
    事  實
一、甲○○前於民國81年間因妨害自由、傷害致死案件，經臺灣
    臺北地方法院82年8 月26日以82年度重訴字第9 號各判處有
    期徒刑4 月、8 年4 月，應執行有期徒刑8 年6 月確定，於
    84年12月27日縮短刑期假釋出監，90年6 月6 日假釋縮刑期
    滿，假釋未經撤銷，未執行之刑以執行完畢論（於本案不構
    成累犯）。
二、緣丙○○之前以其岳母黃貞玲之名義向銀行貸款購買車牌號
    碼5208-EW 號自用小客車，並由黃貞玲支付自備款新臺幣（
    下同）60萬元，其後丙○○與黃貞玲之女離婚後，雙方約定
    上開自用小客車仍交由丙○○使用，但銀行貸款每期17,500
    元，由丙○○繼續繳納，惟丙○○其後並未依約定繼續繳納
    銀行貸款，銀行乃向黃貞玲催討，經黃貞玲通知丙○○趕緊
    繳納銀行貸款，或將上開自用小客車交予黃貞玲處理，以清
    償銀行貸款，惟丙○○均置之不理，黃貞玲乃委託友人甲○○出面處理，要求丙○○歸還上開自用小客車，甲○○不思
    以正常法律途徑解決，竟夥同乙○○、丁○○、戊○○等3
    人，基於剝奪他人行動自由之犯意聯絡，於97年11月29日7
    時許，在臺北縣板橋市○○路200 巷7 號前，見丙○○欲上
    班時，由甲○○、乙○○、戊○○3 人上前強押丙○○上丁○○所駕駛之車牌號碼9481-DK 號自用小客車，而共同以此
    強暴方法，剝奪丙○○之行動自由，甲○○等4 人隨即駕車
    將丙○○載往二重疏洪道附近詢問上開自用小客車之去向，
    經丙○○告知該車停放於臺南縣柳營鄉重溪村，甲○○等4
    人乃再將丙○○押往臺南縣尋找上開自用小客車，惟未尋獲
    ，嗣因丙○○之女友王雅慧發覺有異，告知丙○○之父連金
    源，連金源始報警處理，經警方要求不知情之黃貞玲連繫甲○○，甲○○等4 人始於同日18時許，將丙○○載至黃貞玲
    位於臺北縣五股鄉○○路○ 段35之5 號住處釋放。
三、案經丙○○訴由臺北縣政府警察局海山分局報告臺灣板橋地
    方法院檢察署檢察官偵查起訴。
    理  由
一、上開犯罪事實，業經被告甲○○、乙○○、丁○○、戊○○
    等4 人於本院審理時坦承不諱，核與告訴人丙○○於警詢、
    偵查中指訴之情節大致相符，且經證人王雅慧、連金源、黃
    貞玲分別於警詢、偵查中證述屬實。此外，並有臺北縣板橋
    市○○路200 巷口、板橋市○○路與雙十路口之監視器翻拍
    照片4 張在卷可憑，足認被告4 人之自白與事實相符，是以
    本件事證明確，被告4 人妨害自由之犯行均堪以認定，應依
    法論科。
二、核被告甲○○、乙○○、丁○○、戊○○等4 人所為，均係
    犯刑法第302 條第1 項之妨害自由罪。被告4 人就上開犯行
    間，有犯意聯絡及行為分擔，均為共同正犯。爰審酌被告甲○○素行非佳，被告乙○○、丁○○、戊○○3 人均未曾受
    有期徒刑以上刑之宣告，素行尚可，有臺灣高等法院被告前
    案紀錄表各1 份在卷可稽，惟於本件僅因索討債務不成，即
    逕以剝奪被害人行動自由之方式，欲迫使被害人交出上開自
    用小客車，其犯罪動機及手段均屬可議，復參酌被告4 人各
    自參與之情節、被害人所受損害之程度以及其4 人嗣於本院
    審理時自白犯行，犯後態度尚稱良好等一切情狀，各量處如
    主文所示之刑，並均諭知易科罰金之折算標準，以資懲儆。
    末查被告乙○○、丁○○、戊○○等3 人前均未曾受有期徒
    刑以上刑之宣告，有臺灣高等法院被告前案紀錄表各1 份在
    卷可稽，其等犯罪後已坦承犯行，知所悔悟，是本院認被告
    乙○○、丁○○、戊○○等3 人經此偵審程序之教訓後，當
    知警惕，信無再犯之虞，因認其等所宣告之刑，以暫不執行
    為適當，爰均併予宣告緩刑3 年，以勵自新。
三、本件經檢察官提起公訴，被告於準備程序中就被訴事實為有
    罪之陳述，經法官告知簡式審判程序之旨，並聽取公訴人、
    被告之意見後，本院合議庭裁定由受命法官獨任進行簡式審
    判程序，併予敘明。
據上論斷，應依刑事訴訟法第273 條之1 第1 項、第299 條第1
項前段，刑法第28條、第302 條第1 項、第41條第1 項前段、第
74條第1項第1 款，刑法施行法第1 條之1 ，判決如主文。
本案經檢察官王家春到庭執行職務。
中    華    民    國    98    年    5     月    19    日
                  刑事第十八庭  法  官  曾正耀
上列正本證明與原本無異。
如不服本判決，應於判決送達後10日內敘明上訴理由，向本院提
出上訴狀 (應附繕本) ，上訴於臺灣高等法院。其未敘述上訴理
由者，應於上訴期間屆滿後20日內向本院補提理由書「切勿逕送
上級法院」。
                                書記官  田世杰
中    華    民    國    98    年    5     月    19    日
附錄所犯法條全文：
刑法第302條第1項
私行拘禁或以其他非法方法，剝奪人之行動自由者，處5 年以下
有期徒刑、拘役或3 百元以下罰金。


司法院資訊處製作；財團法人民間司法改革基金會備份。
